臺灣臺南地方法院刑事判決
110年度交易字第890號
聲  請  人  臺灣臺南地方檢察署檢察官
被      告  葉子榮



上列被告因公共危險案件，經檢察官聲請以簡易判決處刑（110
年度偵字第12050號），本院受理後（110年度交簡字第2107號）
，認為不宜逕以簡易判決處刑，改依通常程序審理，判決如下：
    主  文
葉子榮駕駛動力交通工具而有其他情事足認服用酒類，致不能安
全駕駛，處有期徒刑參月，如易科罰金，以新臺幣壹仟元折算壹
日。
    犯罪事實
一、葉子榮於民國110年5月23日15時至17時許，在高雄市○○區○○
    路000巷00號1樓住處飲用高粱酒後，可預見一般人於飲用酒
    類後，其駕駛技巧、視覺及行為反應能力會因酒精作用而受
    影響，若仍駕駛動力交通工具上路，可能因精神不佳及注意
    力、反應力、駕駛操控力均降低，稍有不慎，而導致不能如
    未飲酒時般安全駕駛，竟仍基於不能安全駕駛之情形發生亦
    不違背其本意之犯意，於110年5月24日7時許，駕駛機車自
    上址離開前往高雄市彌陀區其任職之佑夫實業公司，換交通
    工具後，接續酒後駕駛車牌號碼000-00號自用大貨車離開該
    公司欲前往臺南市佳里區載貨。嗣於同日7時44分許，行經
    臺南市○市區○道○號高速公路北向313公里800公尺處，自外
    線車道變換車道至中線車道時，因不勝酒力，不慎擦撞由郭
    家榮所駕駛之車牌號碼000-0000號自用小客車（雙方均未受
    傷）。嗣警方據報到場處理，於同日8時20分許，在上開肇
    事地點，測得葉子榮吐氣酒精濃度達每公升0.24毫克。
二、案經內政部警政署國道公路警察局第四公路警察大隊報告臺
    灣臺南地方檢察署檢察官偵查後聲請以簡易判決處刑。
    理  由
一、本案下列所引之供述證據，檢察官、被告葉子榮於本院依法
    調查上開證據之過程中，均已明瞭其內容而足以判斷有無刑
    事訴訟法第159條第1項不得為證據之情事，而於本院準備程
    序及本案言詞辯論程序就相關事證之證據能力均未聲明異議
    ，本院審酌該等證據作成時之情況，並無違法取證或其他瑕
    疵，認為適於作為本案認定事實之依據，該等供述證據自得
    為本案之證據使用。其餘引用之非供述證據，均與本案犯罪
    待證事實具有證據關聯性，且無證據證明有何違法取證之情
    事，並經本院於審理期日依法踐行調查證據程序，亦得為本
    案之證據使用，先予敘明。
二、上開犯罪事實，業據被告於警詢、偵查及本院審理時均坦承
    不諱，核與證人郭家榮於警詢中之證述（偵卷第11至12頁）
    情節相符，並有酒精測定紀錄表（偵卷第7頁）、財團法人
    台灣電子檢驗中心呼氣酒精測試器檢定合格證書（偵卷第13
    頁）各1份、內政部警政署國道公路警察局舉發違反道路交
    通管理事件通知單2紙（偵卷第15頁）、道路交通事故現場
    圖、國道公路警察局道路交通事故初步分析研判表、道路交
    通事故現場照片（本院卷第31至41頁）各1份附卷可參，足
    認被告上開任意性自白與事實相符。本案事證明確，被告上
    開犯行，堪以認定，應予依法論科。
三、論罪科刑：
　㈠核被告所為，係犯刑法第185條之3第1項第2款之不能安全駕
    駛動力交通工具罪。
　㈡聲請簡易判決處刑意旨固主張回溯計算被告開始駕車時之吐
    氣酒精濃度達每公升0.34毫克，因認被告所犯係刑法第185
    條之3第1項第1款之罪。惟經本院函詢偵查檢察官回溯計算
    酒精濃度之參考依據為何？偵查檢察官函覆：臺灣臺南地方
    檢察署偵辦110年度偵字第12050號案，所援引之吐氣酒精代
    謝率乃係參考（一）蕭開平、林文玲合著之「酒精、藥物測
    試與交通事故之研討」（載於刑事科學第67期、98年9月、
    第44至46頁）、（二）内政部警政署刑事警察局89年12月21
    日（89）刑鑑字第198913號函，另檢附臺灣高等法院臺南分
    院110年度交上易字第77號、本院107年度交簡字第3916號、
    109年度交易字第285號判決書卓參等語，有臺灣臺南地方檢
    察署110年9月28日南檢文毅110偵12050字第1109058230號函
    及所附上開判決各1份附卷可參（交簡字卷第25至44頁）。
    惟偵查檢察官除列出上開學術文獻之標題、作者、出處及内
    政部警政署刑事警察局函文之日期、字號外，並未檢附上開
    學術文獻、函文，使本院無從驗證其回溯計算酒精濃度之正
    確性，難認其已盡舉證之責。況且，每個人之體重、人體含
    水量、飲用酒精多寡、經過時間、飲用者之年齡、身體與情
    緒狀況、飲用時空腹與否、所飲用之酒類所含酒精濃度、飲
    用之數量、飲用之時間、該時之身體之疲勞程度、腹中其他
    食物代謝情形等任一因素，均會影響個人之酒精代謝速率，
    科學測試僅能推估平均速率，實無法精準回推計算被告某一
    駕駛車輛時刻之吐氣所含酒精濃度。然因蒞庭檢察官已當庭
    更正為刑法第185條之3第1項第2款之罪（本院卷第23頁），
    並經本院於審理時亦已告知適用法條之變更（本院卷第24頁
    ），且被告所犯罪名仍屬相同，不生變更起訴法條之問題，
    附此敘明。
　㈢爰審酌酒後不應駕車之觀念，已透過教育、宣導及各類媒體
    廣為介紹傳達各界周知多年，被告竟於飲酒後駕駛機車、自
    用大貨車於公眾往來之道路上，並因不勝酒力，碰撞他人駕
    駛之車輛，顯見被告除漠視自己安危，更不顧公眾道路通行
    之安全，對交通往來已造成高度危險，應予以相當程度之處
    罰；惟念及被告此次酒後駕車行為係屬初犯，有臺灣高等法
    院被告前案紀錄表1份可參，且其犯後坦承犯行，尚有悔意
    ，未致他人受有傷害；兼衡其自陳教育程度為國中畢業，已
    婚，育有2個小孩，職業為臨時工，家庭經濟狀況勉持（本
    院卷第28頁）等一切情狀，量處如主文所示之刑，並諭知易
    科罰金之折算標準，以資警惕。
據上論斷，應依刑事訴訟法第452條、第299條第1項前段，判決
如主文。　
本案經檢察官柯博齡聲請以簡易判決處刑，檢察官紀芊宇到庭執
行職務。
中　　華　　民　　國　　110 　年　　11　　月　　26　　日
　　　　　　　　　刑事第十一庭  法　官　張郁昇
以上正本證明與原本無異。
如不服本判決應於收受本判決後20日內向本院提出上訴書狀，並
應敘述具體理由。其未敘述上訴理由者，應於上訴期間屆滿後20
日內向本院補提理由書狀（均須按他造當事人之人數附繕本）「
切勿逕送上級法院」。 
　　　　　　　　　　　　　　　　書記官  黃敏純 
中　　華　　民　　國　　110 　年　　11　　月　　26　　日
附錄本案論罪科刑法條：
中華民國刑法第185條之3
駕駛動力交通工具而有下列情形之一者，處2年以下有期徒刑，
得併科20萬元以下罰金：
一、吐氣所含酒精濃度達每公升零點二五毫克或血液中酒精濃度
    達百分之零點零五以上。
二、有前款以外之其他情事足認服用酒類或其他相類之物，致不
    能安全駕駛。
三、服用毒品、麻醉藥品或其他相類之物，致不能安全駕駛。
因而致人於死者，處3年以上10年以下有期徒刑；致重傷者，處1
年以上7年以下有期徒刑。
曾犯本條或陸海空軍刑法第54條之罪，經有罪判決確定或經緩起
訴處分確定，於五年內再犯第1項之罪因而致人於死者，處無期
徒刑或5年以上有期徒刑；致重傷者，處3年以上10年以下有期徒
刑。